【裁判字號】    99,上訴,2171
【裁判日期】    990831
【裁判案由】    毒品危害防制條例
【裁判全文】
臺灣高等法院刑事判決                99年度上訴字第2171號
上  訴  人
即  被  告  甲○○
上列上訴人因違反毒品危害防制條例案件，不服臺灣臺北地方法
院99年度訴字第545號，中華民國99年5月28日第一審判決（起訴
案號：臺灣臺北地方法院檢察署98年度偵字第19164號 ），提起
      上訴，本院判決如下：
    主  文
原判決撤銷。
甲○○幫助施用第一級毒品，累犯，處有期徒刑拾月。
    事  實
一、甲○○曾於民國82年間因煙毒等案件，經原審法院以82年度
    訴字第1056號判處有期徒刑3年6月及6月，應執行有期徒刑3
    年8月（下稱第一部分）確定。又於83年間因煙毒等案件，
    經原審法院以83年度訴字第3094號判處有期徒刑4月、6 月
    及3年1月（下稱甲案），應執行有期徒刑3年6月確定。再於
    84年間因違反麻醉藥品管理條例案件，經臺灣桃園地方法院
    以84年度易字第3048號判處有期徒刑7月確定（下稱乙案）
    。上開甲、乙案經臺灣桃園地方法院以85年度聲字第973號
    裁定應執行有期徒刑4年（下稱第二部分）確定；上開第一
    、二部分經入監接續執行，於95年1月23日因縮短刑期執行
    完畢。緣楊山弘於98年5月16日上午某時許，因毒癮發作，
    乃撥打電話聯繫甲○○表示欲拿取第一級毒品海洛因施用，
    請甲○○先為其代墊新台幣（下同）1000元購買海洛因，甲
    ○○竟基於幫助楊山弘施用第一級毒品海洛因之犯意，而向
    綽號「空仔」不詳姓名之男子，購買2000元海洛因，於同日
    下午某時許，至臺北縣蘆洲市○○○路110巷14號12樓之2楊
    山弘住處，與楊山弘一起施用完畢，而幫助楊山弘施用第一
    級毒品海洛因。嗣經警對於甲○○使用之0000000000號行動
    電話實施通訊監察，於同年7月27日查獲楊山弘施用毒品案
    件，並循線查悉上情。
二、案經臺北市政府警察局南港分局報告臺北地檢署檢察官偵查
    起訴。
    理  由
一、上開事實，業據被告甲○○於本院供承不諱；其於偵查中亦
    供稱：「5月16日這次他（楊山弘）老婆把他關在家裡，我
    先出錢向朋友（拿），我去向朋友拿海洛因去他家裡」（偵
    查卷第268頁），核與楊山弘於偵查中具結作證，經提示5月
    16日通訊監察譯文時答稱：「這是找他（指被告）一起拿東
    西」。（問：5月16日有無拿到毒品？）答：「一人出1000
    元，那次好像有拿到」等語（同上卷頁數）。經檢察官訊問
    以：是否承認5月16日轉讓毒品海洛因給楊山弘？楊山弘答
    稱：「都是我拜託他一起拿的」；被告供謂：「那次就是
    1000 元，他被老婆關在家裡」（同上卷第269頁）。以上被
    告與楊山弘之供陳大致相符，並有臺灣板橋地方法院98年度
    聲監續字第452號通訊監察書（含電話附表）、98年5月16日
    之通訊監察譯文在卷可按。又楊山弘於98年7月27日為警查
    獲後，經採集其尿液送以氣相層析質普儀法鑑定結果，關於
    鴉片類項目呈嗎啡陽性反應，此有台灣尖端先進生技醫藥股
    份有限公司98年8月5日濫用藥物檢驗報告（尿液檢體編號：
    025531號）（偵查卷第254頁）、臺北市政府警察局北投分
    局查獲煙毒（麻藥）案件尿液送驗紀錄簿影本各1紙在卷可
    參。足見被告之自白與事實相符，本件事證明確，被告犯行
    洵堪認定。
二、雖起訴書係認被告係轉讓第一級毒品海洛因與楊山弘，犯轉
    讓第一級毒品罪。然查依上開證據資料，應認被告係為楊山
    弘購入海洛因供楊山弘施用，核與轉讓之要件不合。雖被告
    上訴書狀稱：其交付海洛因與楊山弘時，楊山弘因沒錢而未
    給錢，嗣因見楊山弘戒毒有成效，而表示不用給錢云云。核
    屬事後對楊山弘債務之免除，不能以此推論被告交付毒品與
    楊山弘時，即係基於無償轉讓之意思而為之，因此，不足資
    為不利於被告之認定。
三、被告係受楊山弘之託，代墊1000元購買海洛因，供楊山弘施
    用，顯係基於幫助楊山弘施用第一級毒品海洛因之犯意而為
    之。核被告所為，係犯刑法第30條，毒品危害防制條例第10
    條第1項之幫助施用第一級毒品罪。爰依幫助犯之規定減輕
    其刑。起訴書認被告係犯毒品危害防制條例第8條第1項之轉
    讓第一級毒品罪。尚有未洽，惟不影響起訴基本事實之同一
    性，應變更起訴法條而為判決。被告有事實欄所載之前案及
    執行資料，有本院被告前案紀錄表在卷可稽，其受徒刑之執
    行完畢後，5年以內故意再犯本件有期徒刑以上之罪，為累
    犯，應依刑法第47條第1項之規定加重其刑。被告有上開刑
    之加重、減輕事由，應依法先加後減之。
四、原審論被告以轉讓第一級毒品罪，尚有未合。被告上訴指摘
    原判決不當，即非全無理由。自應由本院將原判決撤銷改判
    。爰審酌被告犯罪之動機、目的、手段及對於社會治安所產
    生之危害程度等一切情狀，量處如主文所示之刑。扣案之含
    有第一級毒品海洛因成分之白色粉末1包、含有第二級毒品
    甲基安非他命成分之淺黃色晶體8包及香菸1支等物品，係被
    告於98年8月3日下午某時許，在臺北縣蘆洲市某處向綽號「
    空仔」之姓名年籍不詳之人購買等情，業經被告於警詢中陳
    述綦詳，上開扣案物品核與被告所為本件犯行並無直接之關
    聯，無從於本案宣告沒收，附此敘明。
據上論斷，應依刑事訴訟法第369條第1項前段、第364條、第299
第1項前段、第300條，毒品危害防制條例第10條第1項，刑法第
11 條前段、第30條、第47條第1項，判決如主文。
本案經檢察官陳傳宗到庭執行職務。
中    華    民    國    99    年    8     月    31    日
                  刑事第十二庭審判長法  官  蔡永昌
                                    法  官  吳啟民
                                    法  官  蔡國在
以上正本證明與原本無異。
如不服本判決，應於收受送達後10日內向本院提出上訴書狀，其
未敘述上訴之理由者並得於提起上訴後10日內向本院補提理由書
（均須按他造當事人之人數附繕本）「切勿逕送上級法院」。
                                    書記官  顧哲瑜
中    華    民    國    99    年    8     月    31    日
附錄：本案論罪科刑法條全文
毒品危害防制條例第10條第1項
施用第一級毒品者，處6 月以上5 年以下有期徒刑。

司法院資訊處製作；財團法人民間司法改革基金會備份。
